【裁判字號】    99,上易,902
【裁判日期】    991019
【裁判案由】    竊盜等
【裁判全文】
臺灣高等法院高雄分院刑事判決         99年度上易字第902號
上  訴  人  臺灣高雄地方法院檢察署檢察官
被      告  乙○○
上列上訴人因被告竊盜等案件，不服臺灣高雄地方法院99年度易
字第914 號中華民國99年7 月27日第一審判決（起訴案號：臺灣
高雄地方法院檢察署99年度偵字第6246號），提起上訴，本院判
決如下：
    主  文
原判決關於竊盜部分，撤銷。
乙○○犯侵占離本人持有物罪，處罰金新台幣貳仟元，如易服勞
役，以新台幣壹仟元折算壹日。
其他上訴駁回。
    事  實
一、乙○○於民國99年1 月4 日11時48分許前某時，於高雄縣旗
    山鎮○○街旗山國中側門及旗山醫院側門附近，見離甲○○
    所持有之鐵灰色大旅行袋及粉紅色塑膠袋各1 只（該物原屬
    甲○○所有，於上開時間前，遭某竊賊侵入其位於東新街11
    4 號住處內，連同屋內液晶電視1 臺、數位電視轉換盒1臺
    、大同牌數位影音光碟機1 臺、賓得士牌數位相機1 臺、行
    動電話2 具、金飾1 批、鑽石2 只、男用手錶2 支、女用手
    錶2 支、鍍金紀念郵票及紙鈔金幣、現金新臺幣（下同）2
    萬元等物一併竊取）置於該處，竟意圖為自己不法之所有，
    將鐵灰色大旅行袋及粉紅色塑膠袋各1 只，拿取置於其所騎
    乘車牌號碼158-HKA 重型機車之腳踏板載運離去，以此方式
    侵占離本人持有之物得手。嗣於同日（4 日）17時45分許，
    甲○○返家後發覺失竊上情，報警處理而經警調閱上開路段
    之監視錄影資料，循線查獲上情。
二、案經甲○○訴由高雄縣政府警察局旗山分局報請臺灣高雄地
    方法院檢察署檢察官偵查起訴。
    理  由
壹、證據能力：
    後述關於證人於審判外之陳述及卷附書證而屬於傳聞證據等
    部分，檢察官、被告乙○○已於本院審理調查上開證據時均
    知係屬傳聞證據，而就此證據能力均表示無意見，即同意作
    為證據，且本院認為以之作為本案認定之證據，均與待證事
    實具有關聯性，且無證據證明此等證詞有何非出於任意性，
    或書證有何遭變造或偽造情事，作為本案之證據亦屬適當，
    依刑事訴訟法第159 條之5 第1 項規定，自得為證據。
貳、撤銷改判部分（竊盜部分）：
一、訊據上訴人即被告乙○○固供承有於上開時、地，將鐵灰色
    大旅行袋及粉紅色塑膠袋各1 只，拿取置於其所騎乘車牌號
    碼158-HKA 重型機車之腳踏板載運離去等情，惟否認上開侵
    占離本人持有物犯行，辯稱：伊無侵占犯意，伊以為該物是
    別人丟出來不要的，伊才撿來當資源回收云云。經查：
(一)、99年1 月4 日7 時55分許至同日11時48分許止期間之某時，
    告訴人甲○○位於高雄縣旗山鎮○○街114 號住宅，遭人以
    剪開後門紗窗、撬開破壞後鐵門之方式，侵入屋內竊取其所
    有之大同牌42吋液晶電視1 臺、數位電視轉換盒1 臺、大同
    牌數位影音光碟機1 臺、數位相機1 臺、行動電話2 具、金
    飾1 批、鑽石2 只、男用手錶2 支、女用手錶2 支、鍍金紀
    念郵票及紙鈔金幣、現金新臺幣（下同）2 萬元，及鐵灰色
    大旅行袋、粉紅色塑膠袋各1 只等情，業經告訴人於警詢時
    及偵查中檢察事務官詢問時指證明確，復有卷附上開大同牌
    42 吋 液晶電視保證書、大同牌數為影音光碟機保證書、賓
    得士牌數位相機保證書、JUVGET尊爵旗艦女鑽表保證書各1
    紙在卷可憑，而被告於99年1 月4 日11時48分許，將鐵灰色
    大旅行袋及粉紅色塑膠袋各1 只，置於其所騎乘車牌號碼15
    8-HKA 重型機車之腳踏板載運離去之事實，亦有卷附監視器
    翻拍照片可佐（見偵卷第13-14 頁），足徵被告乙○○於上
    開時、地，拿取之鐵灰色大旅行袋及粉紅色塑膠袋各1 只，
    確係離本人（即告訴人）持有之物無訛。
(二)、告訴人甲○○位於警詢時亦陳明上開灰色鐵大旅行袋約值2
    千元，粉紅色塑膠袋則為參加活動之贈品等語明確（見偵卷
    第10頁），又參以被告乙○○亦不否認其拿取上開鐵灰色大
    旅行袋及粉紅色塑膠袋各1 只，原係帶回家要裝衣服（見偵
    卷第5 頁）；本來是自要用，後來考慮到有可能是喪家用的
    ，所以就丟至垃圾桶（見本院卷第36頁）等情，可證被告拿
    取上開鐵灰色大旅行袋及粉紅色塑膠袋各1 只時，確有意圖
    為自己不法所有之侵占離本人持有物之犯意。
(三)、被告乙○○於本院雖聲請再傳訊告訴人甲○○，欲證明「是
    否別人還有類似旅行袋」（見本院卷第24頁），然被告騎乘
    上開機車將鐵灰色大旅行袋及粉紅色塑膠袋各1 只載運離去
    一節，有上述卷附監視器翻拍照片可供辨認，衡情告訴人應
    無指認錯誤之可能，尤其告訴人與被告不相識（見偵卷第10
    頁），更無誣指被告涉嫌犯罪之必要，且此部分待證事實業
    已明確，如前所述，依刑事訴訟法第163 條之2 第2 項第3
    款規定，本院認為此調查已無必要，附此敘明。
(四)、綜上所述，被告乙○○所辯上情，係屬卸責之詞，不足採信
    。被告上開侵占離本人持有物犯行，已堪認定。
二、核被告乙○○所為，係犯刑法第337 條之侵占離本人持有物
    罪。公訴人起訴雖認被告此部分涉犯刑法第320 條第1 項之
    竊盜罪嫌，然：
(一)、告訴人甲○○於警、偵陳稱：警方查獲之被告，伊並不認識
    ，伊下班回家發現東西被偷，無法確定何時被偷，隔壁的老
    婦人有看到搬東西的人，但老婦人也不能確定是不是被告，
    伊也無法提供老婦人的年籍資料，現場未設監視器、亦無其
    他目擊證人等語，足見告訴人並未見聞上開侵入住宅竊盜之
    經過，亦不知侵入住宅行竊者之特徵，復未能提供所稱目擊
    案發經過之老婦人之年籍資料供調查，且據告訴人所稱，該
    名老婦人亦不能確定上開侵入住宅竊盜之行為人即係被告，
    均無從指認被告即為上開侵入住宅竊盜之行為人；再者，警
    方經被告同意後至被告住宅搜索，卻均未扣得本案相關之贓
    、證物，亦有被告之自願搜索同意書、搜索扣押筆錄及扣押
    物品目錄表（無扣押物品）在卷可憑（見偵卷第15-18 頁）
    ，自難憑告訴人之指訴，即認被告有為被訴竊盜之犯行。
(二)、告訴人甲○○既稱失竊物品中，尚包含42吋液晶電視1 臺在
    內，以該液晶電視之螢幕規格，可知該液晶電視體積甚大，
    單憑該被告1 人，是否即能僅以上開重型機車1 部即順利載
    走包含該液晶電視在內之全部失竊物品，而不引人注目，已
    非無疑。又上開監視器錄影畫面，僅錄得被告將鐵灰色大旅
    行袋及粉紅色塑膠袋各1 只置於上開重型機車踏墊上載送之
    畫面，車上並無包含該液晶電視在內之其他贓物，以該等贓
    物之體積非小，理應無法裝置在如畫面所示之2 只袋子內，
    再觀畫面中2 只袋子互相疊置，外型凹陷，顯難認定其內裝
    置有告訴人所失竊之各該物品，是以上開監視錄影翻拍畫面
    ，亦不足推認被告即為竊盜告訴人屋內財物之人。
(三)、旗山醫院側門（東新街與東新街25巷）及旗山國中側門（東
    新街116 巷）附近，與告訴人甲○○住宅之竊案地點（東新
    街114 巷）相距甚近，並僅以東新街相隔，此有旗山國中位
    置圖在卷可佐，則被告乙○○於原審所稱撿到上開2 只袋子
    之處，與上開巷弄之相對位置大致相符，亦與其於警、偵所
    供地點並無明顯出入，難認有何前後供述不一之情。又被告
    就原本撿拾2 只袋子之目的，前後陳述大致相符，再雖可認
    侵入告訴人住宅行竊之人既已得手，理會湮滅相關罪證避免
    追查，然參諸上開監視器錄影內容，並未拍到被告有何處理
    贓物之情形，亦不足推認被告即為侵入住宅竊盜之行為人。
    從而，自難僅以被告有載送上開2 只袋子之事實，即遽認被
    告係實際行竊而尚未及將贓證物完全脫手之行為人。此外，
    復查無其他積極證據，足資證明被告有何公訴意旨所指之竊
    盜犯行，自不能證明被告有此部分被訴犯罪。
(四)、按「侵占離本人持有之物罪」之行為人，對該物並未先具有
    委任管理等持有之關係，此與其他類型之侵占罪不同，而與
    「竊盜罪」相同，且所謂「侵占」與「竊盜」，俱以不法手
    段占有領得財物，其客觀構成要件之主要事實雷同，二罪復
    同以為自己或第三人不法之所有為主觀要件，同以他人之財
    物為客體，同為侵害財產法益之犯罪，罪質尚無差異，應認
    為具有同一性，從而將起訴書所引刑法第320 條第1 項竊盜
    罪法條，變更為同法第337 條，論以侵占離本人持有之物罪
    ，尚難謂有訴外裁判之違法（最高法院86年度台非字第187
    號判決要旨參照）。本件被告乙○○被訴竊盜罪嫌，雖不能
    證明被告有此部分犯罪，然關於竊盜罪之基本犯罪事實，核
    與刑法第337 條侵占離本人持有物罪之事實具有同一性，依
    據上開說明，本院自得變更起訴法條審理。
三、原審所認不能證明被告乙○○有何公訴意旨所指之竊盜犯行
    ，固非無見；惟原審漏未變更起訴法條，改以刑法第337 條
    之侵占離本人持有物罪論處，自有未合。檢察官上訴指摘原
    判決關於此部分不當，為有理由，自應由本院將原判決關於
    竊盜部分撤銷改判。審酌被告基於一時貪念，擅將脫離告訴
    人甲○○持有之上開鐵灰色大旅行袋及粉紅色塑膠袋各1 只
    載運離去，所為侵占犯行之手段、情節，造成告訴人財物損
    失程度非重，並念及被告係國小肄業之智識程度（見偵卷第
    4 頁）等一切情狀，爰量處如主文第2 項所示之刑，並諭知
    易服勞役之折算標準。
、上訴駁回部分（侵入住宅部分）
一、公訴意旨略以：被告乙○○意圖為自己不法之所有，於99年
    1 月4 日7 時55分許至同日11時48分許止期間之某時，騎乘
    車牌號碼158-HKA 號重型機車，至告訴人甲○○位於高雄縣
    旗山鎮○○街114 號住處，侵入屋內竊取告訴人所有之液晶
    電視1 臺、數位電視轉換盒1 臺、大同牌數位影音光碟機1
    臺、賓得士牌數位相機1 臺、行動電話2 具、金飾1 批、鑽
    石2 只、男用手錶2 支、女用手錶2 支、鍍金紀念郵票及紙
    鈔金幣、現金新臺幣（下同）2 萬元、鐵灰色大旅行袋及粉
    紅色塑膠袋各1 只（價值合計約49萬5,000 元），得手後隨
    即騎乘上開重型機車將前揭竊得物品載運離去。嗣於同日17
    時45分許，告訴人下班返家後發覺有異，報警處理，經警調
    閱監視錄影資料而循線查獲。除竊盜部分如上所述外，其他
    部分因認被告涉有刑法第306 條第1 項之侵入住宅罪嫌。
二、按犯罪事實應依證據認定之，無證據不得認定犯罪事實；不
    能證明被告犯罪者，應諭知無罪之判決，刑事訴訟法第154
    條第2 項、第301 條第1 項分別定有明文。又按事實之認定
    ，應憑證據，如未能發現相當證據，或證據不足以證明，自
    不能以推測或擬制之方法，以為裁判基礎；且認定犯罪事實
    所憑之證據，雖不以直接證據為限，間接證據亦包括在內；
    然而無論直接或間接證據，其為訴訟上之證明，須於通常一
    般之人均不致有所懷疑，而得確信其為真實之程度者，始得
    據為有罪之認定，倘其證明尚未達到此一程度，而有合理之
    懷疑存在時，即無從為有罪之認定（最高法院40年台上字第
    86號、76年台上字第4986號判例意旨可稽）。
三、公訴人認被告乙○○涉有侵入住宅罪嫌，係以告訴人甲○○
    於警、指訴、卷附監視錄影翻拍照片3 張及被告供述等情為
    據。然訊據被告堅稱其並無侵入告訴人住宅犯行。經查被告
    有無成立侵入住宅犯行，係以被告確屬竊取告訴人屋內上開
    財物之人為前提，然如上所述，暨不能證明被告有公訴意旨
    所指竊取告訴人屋內上開財物之犯行，則被告被訴此部分侵
    入住宅罪嫌，亦難證明成立。
四、原判決關於此部分，因而為被告乙○○無罪之諭知，經核尚
    無違誤。公訴人上訴仍執起訴所據，指摘原判決關於此部分
    認定不當，為無理由，此部分上訴應予駁回。
據上論結，應依刑事訴訟法第368 條、第369 條第1 項前段、第
364 條、第299 條第1 項前段、第300 條，刑法第337 條、第42
條第3 項，判決如主文。
本案經檢察官孫小玲到庭執行職務。
中    華    民    國    99    年    10    月    19    日
                  刑事第三庭    審判長法  官  莊崑山
                                      法  官  唐照明
                                      法  官  張意聰
以上正本證明與原本無異。
本件判決不得上訴。
中    華    民    國    99    年    10    月    19    日
                                      書記官  陳金卿
附錄本件判決論罪科刑法條：
刑法第337 條
意圖為自己或第三人不法之所有，而侵占遺失物、漂流物或其他
離本人所持有之物者，處5 百元以下罰金。

司法院資訊處製作；財團法人民間司法改革基金會備份。
